臺灣臺北地方法院刑事判決　　　　　　　　　　　　　　九十年度交易字第八四號
　　公　訴　人　臺灣臺北地方法院檢察署檢察官
　　被　　　告　甲○○
右列被告因過失傷害案件，經臺灣臺北地方法院檢察署檢察官聲請簡易處刑判決（八
十九年度偵字第一七○八九號），本院臺北簡易庭認不宜適用簡易程序，移
通常程序審理，本院判決如左：
    主  文
甲○○因過失傷害人，處拘役伍拾伍日，如易科罰金以佰元折算壹日。
    事  實
一、甲○○於民國八十九年二月三日十六時三十分許，駕駛車牌號碼Ｋ七－九五○八
    號自用小客車，沿臺北市中山區○○○路由北向南之方向行駛，行經該路段與北
    平東路交岔路口附近之中國石油公司林森北路加油站對面時，本應注意汽車行駛
    時，駕駛人應注意兩車併行之間隔，並隨時採取必要之安全措施，且依當時情形
    為日間自然光線、路面乾燥、無障礙物、視距良好等情形，並無不能注意之情事
    ，其於行駛外側車道時，未注意兩車併行之間隔，適其右側同向由乙○○騎乘之
    車牌號碼ＨＲＣ－四八五號重型機車亦未保持行車安全間隔，致甲○○車身右前
    側與乙○○重型機車左側車身發生擦撞，造成乙○○人車倒地，受有左腳遠端脛
    骨骨折之傷害。
二、本件車禍發生後，臺北市警察局中正一分局交通分隊警員盧信春前往現場處理時
    ，甲○○在場並在有偵查權限之警員未發覺其姓名與犯罪情節之前，不逃避接受
    裁判而當場向警員自首，承認其為肇事人，而知上情。
三、案經甲○○自首及乙○○訴由臺灣臺北地方法院檢察署檢察官偵查後聲請簡易判
    決處刑，本院臺北簡易庭認不宜適用簡易判決處刑，移由本院改依通常程序審理
    。
    理  由
一、訊據被告甲○○固不否認於前揭時間駕駛前述車牌號碼之自用小客車，行經右揭
    地點與告訴人乙○○發生擦撞等情，惟矢口否認過失傷害犯行，並以：(一)我並沒
    有擦撞到告訴人及其騎乘之機車，其所駕駛之車輛距離路緣有一點六公尺，足夠
    讓告訴人通過，且伊車輛之右後鏡是往前倒，表示伊是遭告訴人之機車擦撞，如
    果是伊擦撞告訴人，後視鏡應該是往後倒；(二)另由現場照片看來，我的車頭並沒
    有偏向，當時車禍時也沒有拖行告訴人，至於告訴人受有骨折的傷害，是因為其
    所騎機車倒地後，壓到自己的腳等語，資為辯解（參見本院九十一年九月二十三
    日訊問筆錄）。
二、關於被告於右揭時、地駕駛前開車牌號碼之自用小客車確實行經前述肇事地點，
    業據被告於交通事故談話紀錄表及本院審理時均自承在卷，且上述車禍發生經過
    之客觀事實，有臺北市警察局中正一分局交通分隊製作之道路交通事故調查報告
    表、交通事故談話紀錄表、道路交通事故補充資料表、交通事故分析研判表、自
    首調查表各一份、現場及車損照片共六幀（以上均影本）等件附卷可稽；另告訴
    人因本件車禍受有左側遠端脛骨骨折之傷害，業據其提出國立臺灣大學醫學院附
    設醫院之診斷證明書一紙附於本院卷內可參。
三、按汽車行駛時，駕駛人應注意兩車併行之間隔，並隨時採取必要之安全措施，道
    路交通安全規則第九十四條第三項定有明文，並依同規則第二條第一款之規定，
    該汽車之定義包括機器腳踏車。經查：
(一)、本件交通事故發生後，依卷附道路交通事故補充資料表所載及現場車損照片所示
    ，被告所駕駛自用小客車右前後視鏡向前折，前保險桿右側刮痕向前，告訴人騎
    乘重型機車前車頭塑膠板左側破裂及刮痕向後之車損情形，足見被告駕車沿林森
    北路外側車道北向南行駛至肇事處，右前後視鏡及右前側保險桿確與同向同車道
    右側由告訴人騎乘重型機車左前側發生擦撞之情事。
(二)、復依雙方關於肇事經過之陳述，被告於九十一年二月三日交通事故談話紀錄表自
    承：「‧‧‧由林森北路北向南方向行駛於右側車道往南直行，當行駛至肇事地
    點時，我車右後視鏡及右前側保險桿被一部同向往南方向行駛之重機車ＨＲＣ－
    四八五號左側車身碰撞到而肇事。我當時並沒有要靠路邊停車，而是要往南行駛
    ‧‧‧」又對警員詢問其發現危害狀況時距離對方多遠之問題表示：「未發現。
    」等語，另告訴人於前揭交通事故談話紀錄陳稱：「‧‧‧由林森北路北向南方
    向行駛於右側車道往南直行，當行駛至肇事地前，因我車同向往南行駛之自小客
    車Ｋ七－九五○八號，行駛在我車左側，該車一直往右側向我車靠過來，我無法
    閃避該自小客車，致使我車左側前車身被該車右前側車身碰撞到而肇事‧‧‧」
    及於九十二年二月二十六日在本院陳述肇事當時情形時亦稱：「（問：當時是沿
    著林森北路直走？）是的，我當時是騎在第二車道上。」、「（問：在林森北路
    與北平東路之交叉路口是否有停下等紅綠燈？是的，我們等了紅綠燈以後才起步
    ，起步後沒有多久就發生車禍，過了路口五到八公尺就發生車禍。」、「（問：
    你等紅綠燈時，被告車在你何方向？）我只知轎車部分停在我的左手方，當時我
    停紅綠燈之前，第一車道與第二車道都有轎車在停，我是停在轎車右方，那時並
    沒有注意到被告停在我的何方向，起步時大家差不多時間出去，過了路口以後，
    因為前方道路有一點縮減，左邊轎車就突然靠過來，就是被告的車子，過了路口
    以後他是在第二車道行駛。」、「（問：被告在向你靠過來之前，在你前方或後
    方？）從過了紅綠燈起步以後，我們應該是算平行的，因為我們是差不多時間出
    去，到了肇事地點時候，我知道我旁邊有一台轎車突然往右邊靠過來，所以就發
    生碰撞了。」等語，足徵當時被告確有駕車經過告訴人機車且與其併行之情況，
    卻仍疏未注意兩車併行之間隔並隨時採取必要之安全措施，以致二車發生擦撞。
(三)、依被告前揭談話記錄表所述，行經肇事路段時並未發現其車右前方之機車動態，
    足見被告未注意車前狀況，另由告訴人之談話記錄表及本院審理時之陳述可知，
    告訴人機車於停等紅燈並經過林森北路與北平東路之交岔路口處，即與被告小客
    車在同一車道行駛，若被告小客車未靠向告訴人機車，則兩車自無可能發生擦撞
    ，顯然本件被告駕車於肇事地點欲超越同車道右方告訴人之機車時，因未保持兩
    車之安全間隔，其所駕駛之自用小客車之右前車身有擦撞告訴人機車左側車身，
    而使告訴人因重心不穩而人身倒地。
(四)、再依卷附道路交通事故調查報告表所載，當時天候晴朗、日間自然光線充足、路
    面狀況乾燥、無缺陷並鋪設柏油路面，道路無障礙物，視距良好，並無不能注意
    之情事，詎被告未保持安全間隔，隨時採取必要之安全措施因而肇事，造成告訴
    人受傷之結果，被告就本件交通事故之發生，顯有過失，又本件肇事責任經分別
    送請臺北市車輛行車事故鑑定委員會鑑定及臺北市政府交通局覆議，亦認被告駕
    駛自用小客車涉嫌未保持安全行車安全間隔，有該會九十一年六月二十日北鑑審
    字第九一三○一四四三○○號函及鑑定意見書、前揭交通局九十一年十二月十六
    日北市交鑑意字第五九六七覆議意見書及函文一紙在卷為憑。綜上，被告之過失
    行為與告訴人所受傷害間，存有相當因果關係，應屬灼然。
(五)、另依卷附道路交通事故調查報告表及現場照片所示，肇事後被告小客車身甚為平
    直，右側車身距路邊尚有一點六公尺之空間，足夠供機車行駛，復依前揭告訴人
    於本院九十二年二月二十六日審理時自陳：「（問：所以你們從紅綠燈起步以後
    ，你就知道左方有一台轎車與你一直是平行距離？）是的。」、「（問：發生碰
    撞以後，你倒向車子何部位？）發生碰撞以後，我的機車左側與被告車子右後視
    鏡部分被夾住，沿著人行道滑行，是被夾著滑行，等他車子離開以後我就倒下了
    ，倒在他右前保險桿車前地方，我是倒在路上，不是倒在他的車子上面。」等語
    ，足徵告訴人當時即知左側有一台轎車與之平行行駛，如告訴人本身行駛時注意
    與被告車輛保持併行之安全間隔，亦隨時採取必要之安全措施，依肇事現場被告
    車輛停放之位置距路邊尚有一點六公尺之車道寬度而言，應足以讓告訴人行駛機
    車通過，告訴人未及注意於此，其本身雖亦有過失，又依前揭告訴人所言，其所
    騎乘機車左側與被告汽車右後視鏡部分曾發生擦撞，則被告車輛之右後鏡往前傾
    倒，為事理之常，均無解於被告過失責任之成立。綜上所述，本件事證明確，被
    告犯行已堪認定，應依法論科。
四、核被告甲○○所為，係犯刑法第二百八十四條第一項前段之過失傷害罪。被告於
    肇事後，並於警員前往肇事現場醫院處理時，被告在其上開犯行未為任何有偵查
    犯罪職權之公務員知悉前，不逃避接受裁判而當場向警員自首，承認其為肇事人
    ，此有當時任職於臺北市警察局中正一分局交通分隊警員盧信春所填具之自首調
    查表一紙在卷可按，是被告既已向該管公務員申述犯罪事實，而不逃避接受裁判
    ，已合於刑法第六十二條前段所定對於未發覺之犯罪自首而接受裁判之要件，應
    依該條規定減輕其刑。爰審酌被告之素行、犯罪動機、目的、手段與本件車禍被
    告之過失程度、所生之危害、犯罪後之態度，事後尚未與告訴人乙○○達成和解
    以及告訴人傷勢輕重、其同與有肇事責任之過失等其他一切情狀，量處如主文所
    示之刑。又刑法第四十一條之規定，已於被告行為後之九十年一月四日修正，嗣
    經總統於九十年一月十日公布，並自同年一月十二日起生效，依現行刑法第四十
    一條第一項前段：「犯最重本刑為五年以下有期徒刑以下之罪，而受六個月以下
    有期徒刑或拘役之宣告，因身體、教育、職業、家庭之關係或其他正當事由，執
    行顯有困難者，得以一元以上三元以下折算一日，易科罰金」之規定，較諸修正
    前之刑法第四十一條以「犯最重本刑為三年以下有期徒刑以下之刑之罪，而受六
    月以下有期徒刑或拘役之宣告」，始得易科罰金之規定，以修正後現行刑法第四
    十一條第一項前段之規定有利於被告，故被告行為時雖在刑法第四十一條修正生
    效前，依刑法第二條第一項前段規定，仍應適用裁判時即修正後之刑法第四十一
    條第一項前段規定，諭知易科罰金之折算標準。
五、據上論斷，應依刑事訴訟法第四百五十二條、第二百九十九條第一項前段，刑法
    第二條第一項前段、第二百八十四條第一項前段、第六十二條前段、第四十一條
    第一項前段，罰金罰鍰提高標準條例第一條前段、第二條，判決如主文。
本案經檢察官蔡立文到庭執行職務。
中　　　華　　　民　　　國　　九十一　　年　　　三　　　月　　 十二 　　日
                                      臺灣臺北地方法院交通法庭
                                          法  官  鄧德倩
右正本證明與原本無異。
如不服本判決，應於判決送達後十日內向本院提出上訴狀（應抄附繕本）。告訴人或
被害人如對於本判決不服者，應具備理由請求檢察官上訴，其上訴期間之計算係以檢
察官收受判決正本之日期為準。
                                          書記官  謝韻華
中　　　華　　　民　　　國　　九十一　　年　　　三　　　月　　 十二 　　日
